臺灣臺中地方法院臺中簡易庭民事判決
110年度中簡字第1194號
原      告  王建皓  
被      告  陳宗杰  

訴訟代理人  張弘明律師
上列當事人間損害賠償事件，於民國110年12月2日言詞辯論終結
，本院判決如下：
    主      文
原告之訴及其假執行之聲請均駁回。
訴訟費用由原告負擔。 
    事實及理由
一、原告起訴聲明請求被告給付新臺幣（下同）20萬元，後減縮
    聲明如後開原告聲明所示（見中簡卷第243、301頁），依民
    事訴訟法第255條第1項第3款規定，應予准許。
二、原告主張：
  ㈠被告於民國107年10月30日承攬原告位於臺中市○○區○○路000
    巷00號房屋（下稱系爭房屋）之翻修工程，於108年4月14日
    完工。被告施作之泥作工程為基礎工程，後續需完成浴室設
    備工程才能測試檢驗防水，則實際可測試使用時間為108年6
    月，保固期限應由109年6月起算。嗣原告於109年6月6日告
    知被告2樓廁所門口門檻處漏水，被告於同年6月12日前來查
    看，於同年6月16日以電鋸切開浴室周邊磁磚及門檻，進行
    填補磁磚底部及牆角間縫隙，風乾後再將浴室牆角周圍施打
    速利康，同年6月22日完成修繕，此次維修乃被告先前施作
    之磁磚間伸縮缝無完整填充，水滲入磁磚防水層間空隙，溢
    出浴室門檻，造成浴室門前卡扣地板隆起變形，更換費用45
    00元應由被告支付。原告於同年7月7日、8月19日告知被告
    ，乾溼分離門檻處滲漏水，被告再次於同年8月21日以電鋸
    切除乾溼分離門檻，更換門檻，於同年8月27日完成修繕，
    此次維修為被告先前施作瑕疵，水滲入乾濕分離門檻縫隙，
    堆積在門檻内未完全填充水泥處造成，須拆卸乾濕分離玻璃
    及重新安裝，所支出拆裝費用3500元仍應由被告負擔。原告
    於同年10月23日告知被告，1樓梯間與2樓浴室交界處滲漏水
    ，被告查看後告知無漏水情形，原告基於相信專業，於109
    年11月間將系爭房屋售出，買方於同年12月15日發現有滲漏
    水情況，隨即找抓漏師傅前來抓漏，判定為防水層破損造成
    。買方於同年12月16日再找另一抓漏師傅，會同原告一同前
    往勘驗，該抓漏師傅在滲漏水處使用測試濕度儀器觀測數值
    為7，告知原告正常未漏水，牆面數值為1到2之間，判斷防
    水層漏水已有半年時間。另被告承認兩次修繕均為被告所施
    作磁磚與益膠泥間空隙積水所致，由於被告無法檢測出確切
    滲漏水位置，僅能就發生滲漏處進行修繕，須拆除浴室地面
    磁磚、防水層及地面以上30公分磁磚，且被告未依約定使用
    填縫劑而係施打速利康，造成浴室產生壁癌。原告多次聯繫
    被告處理，均不獲理睬。原告僅能被迫賠償買方修繕費用10
    萬元，並由原告岳母與買方簽訂協議書，爰依民法第494條
    、第495條之規定，請求被告賠償更換地板費用4500元、乾
    濕分離玻璃拆裝費用3500元、漏水修繕費用10萬元合計10萬
    8000元等語。
  ㈡並聲明：⑴被告應給付原告10萬8000元及自追加訴之聲明狀繕
    本送達翌日起至清償日止，按年息百分之5計算之利息。⑵願
    供擔保請准宣告假執行。
三、被告則以：
  ㈠被告於107年10月30日承攬系爭房屋之泥作修繕工程，施工項
    目包含「拆除及廢棄物清搬運工程」、「砌磚工程」、「泥
    作工程」、「磁磚貼作工程」、「其他工程」、 「彈泥＋PU
    黑膠防水工程」，總計工程款為78萬2500元，被告已於108
    年2月間完工。系爭房屋之其餘翻修工程(水電工程、衛浴設
    備工程、裝潢施工工程），原吿則是發包給其他工程行與被
    告無關。原告於109年6月間向被告反應廁所門檻處漏水，被
    告於同年6月12日先前往現場以目測方式檢查，並向原告表
    示必須以電鋸切開浴室周邊磁磚及門檻後才能進一步查看是
    否因內部防水層有瑕疵而導致出現滲漏水現象，原告同意後
    ，被告於同年6月16日攜帶工具前往現場，當時原告亦在場
    ，被告先以電鋸切開浴室周邊邊磚及門檻後， 檢查内部防
    水層有無瑕疵，確認無瑕疵並當場告知原告，被告即在磁磚
    與磁磚連接之伸縮縫處填補填縫劑，再於伸縮縫的填縫劑上
    施打速利康，加強防水與修飾功能。原告於同年8月間再向
    被告反應乾濕分離玻璃門檻滲漏水，被告於同年8月19日先
    前往現場以目測方式檢查滲漏水現象，並向原告表示必須先
    拆除乾溼分離玻璃門後再以電鋸切除門檻方式，才能查看內
    部防水層有無瑕疵，原告同意後，被告於同年8月21日攜帶
    工具前往現場，當時原告亦在場，由於原告已自行先將乾溼
    分離玻璃門拆卸下來，被告即以電鋸切除乾濕分離門檻，檢
    查內部防水層有無瑕疵，確認無瑕疵後並當場告知原告，被
    告即進行乾溼分離門檻之復原動作，並非進行修繕。又原告
    未提出證據證明更換地板費用為4500元、乾濕分離玻璃拆裝
    費用為3500元。另被告最後一次前往現場係於109年11月11
    日，當時被告以目測方式檢視牆面無滲漏水現象，並告知原
    告可能是因其餘水電工程、衛浴設備工程或裝潢工程之施作
    瑕疵所造成，請原告另請承攬各該工程之業者前來檢查。再
    者，被告承攬之系爭房屋泥作修繕工程已於108年2月間完工
    並交付原告，原告遲至109年6月間、109年8月間、109年11
    月間分別反應上開積水現象及牆面微濕現象，相距被告交付
    系爭房屋泥作修繕工程之時間，已逾民法第498條第1項規定
    之1年除斥期間，原告已不得依民法第493條至第495條規定
    請求修補、解約、減少報酬或損害賠償等權利等語置辯。
  ㈡答辯聲明：⑴駁回原告之訴。⑵如受不利判決，願供擔保請准
    宣告假執行。
四、得心證之理由：
　㈠查被告於107年10月30日承攬系爭房屋之泥作修繕工程，施工
    項目包含「拆除及廢棄物清搬運工程」、「砌磚工程」、「
    泥作工程」、「磁磚貼作工程」、「其他工程」、 「彈泥＋
    PU黑膠防水工程」，總計工程款為78萬2500元，其中「彈泥
    ＋PU黑膠防水工程」之工項包括「3F地坪.一底二度防水施工
    」、「1、2F浴室內、地壁一底二度防水施工」、「外牆正
    面一底二度防水施工」，有估價單在卷可稽（見卷第51-55
    、183-189頁）。原告主張被告於108年4月間完工交付，被
    告則稱其於108年2月間完工交付，被告並未舉證證明其先於
    108年2月完工交付，應認其於108年4月完工交付。
　㈡按「承攬人完成工作，應使其具備約定之品質及無減少或滅
    失價值或不適於通常或約定使用之瑕疵。」，「工作有瑕疵
    者，定作人得定相當期限，請求承攬人修補之。」，「承攬
    人不於前項期限內修補者，定作人得自行修補，並得向承攬
    人請求償還修補必要之費用。」，「承攬人不於前條第一項
    所定期限內修補瑕疵，或依前條第三項之規定拒絕修補或其
    瑕疵不能修補者，定作人得解除契約或請求減少報酬。但瑕
    疵非重要，或所承攬之工作為建築物或其他土地上之工作物
    者，定作人不得解除契約。」，「因可歸責於承攬人之事由
    ，致工作發生瑕疵者，定作人除依前二條之規定，請求修補
    或解除契約，或請求減少報酬外，並得請求損害賠償。 」
    ，民法第492條、第493條第1項、第2項、第494 條、第495
    條第1項分別定有明文。次按當事人主張有利於己之事實者
    ，就其事實有舉證責任，民事訴訟法第277 條前段定有明文
    。原告主張1.於109年6月6日告知被告2樓廁所門口門檻處漏
    水，被告於同年6月16日以電鋸切開浴室周邊磁磚及門檻，
    進行填補磁磚底部及牆角間縫隙，風乾後再將浴室牆角周圍
    施打速利康，同年6月22日完成修繕，造成浴室門前卡扣地
    板隆起變形，支出修復費用4500元。2.於109年7月7日、8月
    19日告知被告2樓乾溼分離門檻處滲漏水，被告於同年8月19
    日查看告知需拆除乾濕分離玻璃門始得進行修繕，被告於同
    年8月21日以電鋸切除乾溼分離門檻，更換門檻完成修繕，
    原告支出拆裝費用3500元應由被告負擔。3.109年10月23日
    告知被告，1樓梯間與2樓浴室交界處滲漏水，因被告始終無
    法確實檢查滲水確實位置，需拆除浴室地面磁磚、防水層及
    地面以上30公分磁磚，修繕費用需10萬元等語，應係主張被
    告承攬「1、2F浴室內、地壁一底二度防水施工」施作有瑕
    疵導致2樓浴室週邊漏水，被告否認其承攬工作有瑕疵，應
    由原告就被告工作有瑕疵負舉證責任。
 ㈢原告就系爭工程有前開瑕疵，業據其提出相片及通訊畫面為證
   （見卷第91-85、145、247-259頁）。上開相片固顯示浴室周
   遭滲水及磁磚白華現象（見卷第91-96、100、123-157頁），
   但滲水原因不明，被告復稱可能是其餘水電工程、衛浴設備
   工程或裝潢工程之施作瑕疵所造成滲水等語，核非事理所無
   ，且被告於108年4月間完工交付原告（見卷第19頁），惟原
   告至109年6月始發現所稱2樓漏水瑕疵，若係被告工作瑕疵，
   何以相隔被告完工1年2月始發現漏水，自與常情不合，則不
   能單以浴室周遭滲水，遽認係被告承攬工作瑕疵造成。原告
   提出與被告間通訊畫面，原告向被告反應牆邊滲水情況，被
   告稱「這個目前都是磁磚下益膠泥縫隙飽和滲出來的、先擦
   乾再觀察看看、防水層沒有問題的」、「淋浴門檻內有含到
   水、這實在是頭很大」、「內部防水層沒問題、現在是門檻
   邊邊吃水、擠壓出來實在是頭大」等語（見卷第97、115頁）
   ，顯見被告始終陳稱其施作防水層沒問題，自不能單憑原告
   於對話陳述浴室周遭滲水，認為係被告承攬工作瑕疵造成。
   再原告主張被告曾於109年6月16日、同年8月21日就漏水進行
   修繕，被告否認係就漏水進行修繕，抗辯109年6月16日係電
   鋸切開浴室周邊磁磚及門檻後，檢查内部防水層有無瑕疵，
   確認無瑕疵並當場告知原告，旋即在磁磚與磁磚連接之伸縮
   縫處填補填縫劑，再於伸縮縫的填縫劑上施打速利康，加強
   防水與修飾功能，109年8月21日係以電鋸切除乾濕分離門檻
   ，檢查內部防水層有無瑕疵，確認無瑕疵後並當場告知原告
   ，旋即進行乾溼分離門檻之復原等語，原告就被告於109年6
   月16日、同年8月21日並非單僅檢查防水層有無瑕疵，而係進
   行漏水瑕疵修繕，並未舉其他證據證明，自不能認定被告於1
   09年6月16日、同年8月21日2次已就漏水瑕疵進行修繕，進而
   推認被告承攬工作有瑕疵。原告既不能舉證證明被告承攬工
   作有瑕疵，其主張被告承攬工作有瑕疵，請求被告給付請求
   被告賠償更換地板費用4500元、乾濕分離玻璃拆裝費用3500
   元、漏水修繕費用10萬元，自無理由。
 ㈣再按「第四百九十三條至第四百九十五條所規定定作人之權利
   ，如其瑕疵自工作交付後經過一年始發見者，不得主張。」
   ，「工作依其性質無須交付者，前項一年之期間，自工作完
   成時起算。」，民法第498條第1、2項定有明文。原告主張被
   告於108年4月間完工交付原告（見卷第19頁），惟原告稱至1
   09年6月6日始發現所稱2樓漏水瑕疵，顯已逾法定瑕疵發見期
   間，不得再主張其有瑕疵擔保權利。原告本於承攬瑕疵之法
   律關係請求被告給付，並無理由。
五、從而，原告依民法第494條、第495條之規定，請求被告給付
    10萬8000元及加計法定遲延利息，為無理由，應予駁回；其
    假執行之聲請，失所附麗，應併予駁回。
六、本件事證已臻明確，兩造其餘攻擊防禦之方法，核與判決之
    結果不生影響，無庸逐一論究，併此敘明。
七、據上論結，本件原告之訴為無理由，依民事訴訟法第78條，
    判決如主文。 
中　　華　　民　　國　　111 　年　　1 　　月　　6 　　日
                  臺灣臺中地方法院臺中簡易庭
                                  法  官  熊祥雲
以上正本係照原本作成。
如不服本判決，應於送達後20日內，向本院提出上訴狀並表明上
訴理由，如於本判決宣示後送達前提起上訴者，應於判決送達後
20日內補提上訴理由書（須附繕本），如委任律師提起上訴者，
應一併繳納上訴審裁判費。
中　　華　　民　　國　　111 　年　　1 　　月　　6 　　日
                                  書記官  王麗麗